【裁判字號】    98,台上,7915
【裁判日期】    981230
【裁判案由】    違反槍砲彈藥刀械管制條例
【裁判全文】
最高法院刑事判決            九十八年度台上字第七九一五號
上  訴  人  甲○○
選任辯護人  周欣穎律師
上列上訴人因違反槍砲彈藥刀械管制條例案件，不服台灣高等法
院中華民國九十八年十月十四日第二審更審判決（九十八年度上
更(一)字第三七八號，起訴案號：台灣桃園地方法院檢察署九十六
年度偵字第一八００七號），提起上訴，本院判決如下：
    主  文
上訴駁回。
    理  由
按刑事訴訟法第三百七十七條規定，上訴於第三審法院，非以判
決違背法令為理由，不得為之。是提起第三審上訴，應以原判決
違背法令為理由，係屬法定要件。如果上訴理由書狀並未依據卷
內訴訟資料，具體指摘原判決不適用何種法則或如何適用不當，
或所指摘原判決違法情事，顯與法律規定得為第三審上訴理由之
違法情形，不相適合時，均應認其上訴為違背法律上之程式，予
以駁回。本件上訴人甲○○上訴意旨略稱：(一)、前次發回意旨已
指摘：「依卷內資料，上訴人於警詢中供稱：是我朋友綽號『阿
國』男子（真實姓名、年籍不詳之成年男子）於民國九十六年三
月七日約十時許，臨時到我住處找我，並攜帶該槍械及毒品，因
外出不便攜出，因此才將該槍械及毒品臨時寄放我房內等語（少
連偵字第二四號卷第一０二頁），此與其於第一審及原審供稱『
阿國』係於當日上午五時至七時許至其居處等語不同，另證人于
永維於第一審亦證稱上訴人於當天上午十時、十一時許電話聯絡
有地方藏有槍械及毒品等語。上開上訴人警詢及于永維之證述，
倘屬無訛，上訴人似非於寄藏三、四小時後，因覺不妥而主動與
警方聯絡，實情如何？此與認定上訴人是否有寄藏之故意至有關
係，原判決未深入究明，對於上訴人前後不同之供述，亦未說明
其取捨之理由，遽為不利上訴人之認定，自非適法。」，又上訴
人於原審陳述：「（九十六年三月七日綽號『阿國』之男子約幾
點到你住處？）約上午十時許。因為在警局製作筆錄是九十六年
三月十一日與事發時間相隔比較近，而第一審程序審理時間為九
十七年十二月二十五日、上訴審程序審理時間為九十八年四月十
五日，已經事隔將近二年，所以應該是製作警詢筆錄時所講的時
間點才對。」，然上開發回意旨及上訴人之陳述，原判決並未採
納亦未說明不採之理由，有判決不載理由之違法。(二)、九十六年
三月七日早晨，綽號「阿國」男子前來上訴人住處欲寄藏槍、彈
，遭上訴人拒絕後仍自行放於衣櫥內，上訴人心裡慌張，不知如
何是好，才藉機載女友外出，要「阿國」在房間內等其回來，並
在當天上午十時、十一時許打電話給于永維警員提供線報，雙方
約在中壢市名仕賓館見面，惟于永維警員遲至二小時後才與上訴
人見面。之後上訴人帶于永維到桃園縣中壢市○○街二五五號一
樓，交付大樓樓下鐵門遙控器與進入四樓之感應器，由于永維與
隨行員警進入屋內而查獲槍、彈。依一般常理，倘上訴人主觀上
有為人寄藏之故意，大可等「阿國」將來取回即可，何必甘冒將
來可能被人報復之危險下，主動打電話向警方報案？詎原判決竟
謂「惟被告遲至三、四小時即該日上午十時、十一時許方與于永
維聯絡，難認被告無寄藏槍、彈之故意」云云，有違背經驗法則
之違法等語。
惟查證據之取捨、證據證明力之判斷，以及事實有無之認定，屬
事實審法院之職權，苟其取捨、判斷與認定，並不違背論理法則
及經驗法則，即不容任意指為違法，而執為適法之第三審上訴理
由。本件原審認定上訴人有原判決所載於九十六年三月七日上午
五時至七時間某時，在桃園縣中壢市○○街二五五號四樓居住房
間內，受「阿國」之男子所託，代為保管可發射子彈具有殺傷力
之改造手槍、土造子彈，而未經許可寄藏之犯行，係以上訴人所
陳係其通知警察查緝等語，核與證人即警察于永維於第一審證述
情節相符，且扣案如原判決附表一、二所示之改造手槍、土造子
彈，經內政部警政署刑事警察局鑑定結果認均具殺傷力，有槍彈
鑑定書可稽。至於上訴人雖否認有違反槍砲彈藥刀械管制條例犯
行，辯稱略以：是「阿國」來住處，要求代為保管，伊認為事情
嚴重，所以通知警察查緝，沒有同意「阿國」寄放槍、彈云云，
然該查獲處所為上訴人居住使用，若未經上訴人同意，他人應無
任意放置物品於該處衣櫃內之理，上訴人應係受託寄藏槍、彈後
，事後覺得不妥方有報警之舉，自不得以此卸免本身刑責，上訴
人所辯並非可採等證據資料。予以綜合判斷，認上訴人犯行足堪
認定。又以核上訴人所為，係犯槍砲彈藥刀械管制條例第八條第
四項之未經許可，寄藏可發射子彈具有殺傷力改造手槍罪、同條
例第十二條第四項未經許可寄藏子彈罪（依想像競合犯規定從一
重處斷），依刑法第五十九條規定減輕其刑後，酌情量處有期徒
刑一年七月，併為相關從刑之諭知。已詳敘其所憑證據及認定之
理由，所為論斷均有卷存證據資料可資覆按。上訴意旨雖指摘原
判決違法，然查採證認事，乃事實審法院之職權，其對證據證明
力之判斷，如未違背經驗法則或論理法則，復已敘述其憑以判斷
之心證理由，即不能任意指為違法。原判決已說明上訴人雖於原
審稱「阿國」係於當日約七時至其住處，然與其於警詢及第一審
、原審法院上訴審所供不同，因其於第一審、原審法院上訴審所
供一致，較屬可採，說明其取捨之理由，亦即不採上訴人於原審
所為其於警詢所述較為可採之辯解，核與採證法則並無違背，不
得任意指摘，而資為合法之第三審上訴理由。原判決論述：「非
法持有、寄藏具殺傷力之槍砲為法定刑度為三年以上有期徒刑重
罪，被告若無意為『阿國』保管上開槍、彈，本應嚴正拒絕，以
免惹禍上身；且如附表一、二所示之物放置上開被告居住房間之
衣櫃內，而依被告所供，其全然不知『阿國』確切年籍資料及聯
絡方式，顯見被告與『阿國』並不熟識，雙方並無密切交往信任
關係，則『阿國』若未取得被告同意，如附表一、二所示之物豈
會放置上開處所被告所使用衣櫃內？又『阿國』係於九十六年三
月七日上午五時至七時間某時，即攜帶扣案如附表一、二所示之
物至被告桃園縣中壢市○○街二五五號四樓住處，要求被告代為
保管，若被告並無為伊保管之意，亦可於取得上開槍、彈後立即
報警，惟被告卻遲至三、四小時後即該日上午十時、十一時許方
與于永維警員聯絡，難認被告無寄藏槍、彈之故意」，與「被告
雖辯稱：如附表一、二所示之物是『阿國』來其住處，要其代為
保管，其認事情很嚴重，所以通知警察至上址查緝，沒有同意『
阿國』寄放槍、彈的意思云云，顯悖常情，即難採信。本件雖係
被告通知警察查緝，然顯係其受託寄藏上開槍、彈後，事後覺得
不妥方有上開報警之舉，自不得以此卸免本身刑責」等情，核其
推理論斷衡諸經驗及論理等證據法則皆無違背，上訴意旨就原審
依憑卷內資料所為採證認事職權之合法行使，依憑己見任意指為
違法，自非適法之上訴理由。至於其他上訴意旨均係就原審已調
查及依憑卷證資料所為採證認事職權之合法行使，與原判決已論
列說明之事項，以己見任意指摘為違法，並重為事實之爭執，否
認犯罪，殊與法律規定得為第三審上訴理由之違法情形不相適合
。衡以前開說明，其上訴違背法律上之程式，應予駁回。
據上論結，應依刑事訴訟法第三百九十五條前段，判決如主文。
中    華    民    國  九十八  年   十二   月   三十   日
                      最高法院刑事第十三庭
                          審判長法官  賴  忠  星
                                法官  呂  丹  玉
                                法官  吳      燦
                                法官  施  俊  堯
                                法官  蔡  名  曜
      本件正本證明與原本無異
                                      書  記  官
中    華    民    國  九十九  年    一    月    四    日
                                                Ａ

司法院資訊處製作；財團法人民間司法改革基金會備份。
